【裁判字號】    98,易,915
【裁判日期】    990603
【裁判案由】    詐欺
【裁判全文】
臺灣桃園地方法院刑事判決               98年度易字第915號
公  訴  人  臺灣桃園地方法院檢察署檢察官
被      告  乙○○
上列被告因詐欺案件，經檢察官提起公訴（九十八年度偵字第三
○○號），本院判決如下：
    主  文
乙○○意圖為自己不法之所有，以詐術使人將本人之物交付，處
拘役伍拾日，如易科罰金，以新臺幣壹仟元折算壹日。又意圖為
自己不法之所有，以詐術使人將本人之物交付，未遂，處拘役貳
拾伍日，如易科罰金，以新臺幣壹仟元折算壹日，扣案如附表所
示之工具均沒收。應執行拘役柒拾日，如易科罰金，以新臺幣壹
仟元折算壹日，扣案如附表所示之工具均沒收。
    事  實
一、乙○○於民國97年3月17日至同年5月15日止（起訴書誤載為
    3月間離職），受僱於址設桃園縣平鎮市○○路○段27號16樓
    之南桃園有線電視股份有限公司（下稱南桃園公司），負責
    辦理裝機業務。其於離職後明知已非南桃園公司員工，竟因
    貪圖私利而萌生俟機偽冒該公司員工身分為客戶辦理裝機，
    以詐取裝機費或收視費之惡念，並旋基於意圖為自己不法所
    有之犯意，於97年9 月中旬某日，至桃園縣中壢市○○路（
    地址詳卷），向甲○○出示記載其為南桃園公司員工身分之
    名片，使甲○○誤信其為南桃園公司現職員工，而為甲○○
    裝設有線電視線路，並表示如預取一年份之收視費用可以僅
    收取新臺幣（下同）四千元，致使甲○○陷於錯誤而同意裝
    機，並當場交付四千元現金予乙○○，嗣因南桃園公司查獲
    甲○○非其公司正式收視戶，甲○○始知受騙。嗣於97年12
    月12日下午4 時許，南桃園公司員工徐璟瓔偽裝成一般民眾
    聯絡乙○○辦理裝機，因乙○○原即有以偽冒該公司員工身
    分之方式，為客戶辦理裝機，以詐取收視費之犯罪意思，於
    接獲徐璟瓔之電話後，認機不可失，旋即另基於意圖為自己
    不法所有之犯意，攜帶如附表各編號所示供裝機使用之工具
    ，依約前往徐璟瓔指示之桃園縣平鎮市○○街（地址詳卷）
    ，再隱瞞其已離職之事實，向徐璟瓔說明裝機費用，而於其
    裝機尚未完成，亦未收取費用之際，為南桃園公司藏匿在該
    處之員工劉子彬報警而當場查獲，並扣得如附表各編號所示
    之工具，其詐欺取財之犯行始未得逞。
二、案經桃園縣政府警察局平鎮分局報請臺灣桃園地方法院檢察
    署檢察官偵查起訴。
    理  由
壹、被告以外之人於審判外之陳述，雖不符刑事訴訟法第一百五
    十九條之一至第一百五十九條之四之規定，而經當事人於審
    判程序同意作為證據，法院審酌該言詞陳述或書面陳述作成
    時之情況，認為適當者，亦得為證據；當事人、代理人或辯
    護人於法院調查證據時，知有刑事訴訟法第一百五十九條第
    一項不得為證據之情形，而未於言詞辯論終結前聲明異議者
    ，視為有前項之同意，刑事訴訟法第一百五十九條之五定有
    明文。本件所引用之供述證據，被告乙○○於本院行準備程
    序時同意有證據能力（見本院九十八年度易字第九一五號卷
    第68頁），且迄本案言詞辯論終結前亦未表示異議，本院審
    酌前開證據並無違反法定程序取得之情形，且製作當時之過
    程、內容、及功能亦無顯不可信與不得作為證據等情，故均
    應認為有證據能力。至其餘非供述證據，本院查無有何違反
    法定程序取得之情形，亦應認有證據能力。
貳、訊據被告乙○○固坦承有攜帶扣案如附表所示之工具至證人
    徐璟瓔指定之平鎮市○○街處所，為其裝設有線電視，惟矢
    口否認有何詐欺犯行，辯稱：伊根本不認識甲○○，其應是
    南桃園公司允以免收有線電視收視費而配合誣指伊，否則為
    何其當場繳付四千元時竟未索取收據、亦未質疑年繳四千元
    並不合理，且本案發生後南桃園公司迄今又未依正常流程向
    其收取有線電視收視費；而徐璟瓔之部分，伊並未與徐璟瓔
    談及費用，且此部分是南桃園公司對伊釣魚，再以此向伊要
    求高額和解金云云。經查：
一、就甲○○部分：
（一）此部分犯罪事實業據甲○○於警詢時證稱：我想申請裝第
      四台，向我們警衛要申裝第四台的名片，我依名片上的電
      話號碼播打過去，表示我要申裝第四台並約定9 月中旬來
      我家，名片上的服務人員乙○○就來裝第四台，當時乙○
      ○告知我收取之費率為一年四千元，只收現金，若有問題
      ，直接撥打名片上的電話與他聯絡。乙○○到場時只出示
      名片，且與之前警衛給我的名片相同。乙○○有幫我做裝
      機動作，並要求我直接現金付款，南桃園公司打電話來告
      知，我才知道被騙等語（見九十八年度偵字第三○○號卷
      第25至26頁），及於本院審理時具結證稱：我請社區的警
      衛幫我詢問裝設第四台的事情，沒幾天陳先生跟我聯絡並
      且約好時間，後來他在我約好的時間到我家來幫我裝設第
      四台，他有跟我提到收費一年比較划算，所以我當場付給
      他四千元；我有指定要找南桃園公司的人員，陳先生來我
      家要幫我裝設有線電視時，有給我名片，上面寫南桃園公
      司，還有名字，應該還有電話，後來我有看過南桃園公司
      的名片，陳先生給我的名片格式跟有線電視公司的名片一
      樣，因為他遞的名片是正確的，所以我就相信他是南桃園
      公司的現職員工。當時的陳先生就是到庭被告等語（見本
      院九十八年度易字第九一五號卷第102至105頁）明確。且
      證人即南桃園公司員工丙○○於警詢時證稱：我們公司工
      程師查線時發現有住戶並未繳費，但是可收視本公司之節
      目，公司內亦無該住戶之資料，因而向住戶查詢，才發現
      有離職員工乙○○在外冒本公司名義向住戶收取收視費用
      。目前已確定甲○○遭乙○○收費四千元等語（見本院九
      十八年度易字第九一五號卷第30頁），及於偵查中具結證
      稱：97年11月間我們公司到中壢市○○路查線，發現有住
      戶疑似私接訊號，我們工程師去查訪後，甲○○告知是請
      乙○○去裝機，並向她收取一年收視費用四千元等語（見
      九十八年度偵字第三○○號卷第54頁），核與甲○○證述
      係因南桃園公司人員查獲其非該公司正式收視戶而向其查
      訪時，始知受騙之過程相符。而被告與甲○○間並無仇恨
      ，業據被告於本院審理時供述明確（見本院九十八年度易
      字第九一五號卷第110 頁），衡情甲○○應無為了一年份
      之有線電視收視費即甘冒擔負偽證罪刑責而誣指被告之動
      機。再佐以被告於本院審理時供稱：據我所知，南桃園公
      司找了好幾個人都不願意出來當證人，只有找到甲○○願
      意出來指證等語（見本院九十八年度易字第九一五號卷第
      111 頁）觀之，則甲○○若為南桃園公司預先聯繫、勾串
      用以陷害被告之證人，則南桃園公司即無需「找了好幾個
      人」，還發生證人「不願意出來」之情形。故綜觀以上諸
      情，足見甲○○之證述，應堪採信。此外，並有甲○○指
      認被告之照片及南桃園公司99年3月1 日南總字第9903001
      號函在卷足佐（見九十八年度偵字第三○○號卷第28頁，
      本院九十八年度易字第九一五號卷第83頁）。
（二）被告雖以上開情詞置辯，然依甲○○於本院審理時具結證
      稱：因為以前請人家裝第四台，都是事後寄出收據，故當
      時沒有想到要跟被告索取收據。又因為繳一年比較便宜，
      所以我就認為繳了四千元就是優惠，我之前都是一個月、
      一個月繳，所以我不知道一年四千元是否合理，因為我不
      知道行情。南桃園公司有一位員工來按門鈴，要我繳費，
      我有跟該名人員說公司承諾不跟我收費，請他們回去查明
      到底不跟我收費的一年是從幾月到幾月。後來沒有人再來
      按門鈴催繳，之後只有收到簡訊催繳，我收到南桃園公司
      簡訊，都不繳費，是因為我心想要停就給他們停，我也很
      少在家裡看。且南桃園公司的人要我照實講而已，我也只
      有跟他們在警局見過一次面。之後就是那一次按門鈴跟我
      催繳的人。他們並無要我指認任何特定之人等語（見本院
      九十八年度易字第九一五號卷第104至105頁、第107至109
      頁），其就未當場索取收據、未質疑一年繳四千元是否合
      理之原因，及南桃園公司催繳費用之過程已為詳細之說明
      ，所述內容亦無違情背理之處，故被告此部分所辯，應屬
      飾卸之詞，不足採信。
（三）至被告雖聲請調取南桃園公司向甲○○催繳費用之簡訊資
      料，用以證明甲○○所述以簡訊催繳收視費之內容不實，
      然南桃園公司如何向甲○○催繳有線電視收視費用，與甲
      ○○證述被告如何為其裝機及收取四千元之詐騙過程，並
      無任何關連性，且電信公司之電信通聯紀錄僅保存六個月
      期間，為本院職務上知悉之事項，而被告於99年5 月13日
      本院審理時始提出是項聲請，顯已逾越電信公司保存期間
      而無調查之可能，是此部分即無調查之必要及可能性，附
      此敘明。
（四）綜上所述，被告就詐騙甲○○之犯行所辯均不足採，此部
      分犯行之事證已臻明確，其犯行堪以認定，應依法論科。
二、就徐璟瓔部分：
（一）此部分犯罪事實業據徐璟瓔於警詢時證稱：因南桃園公司
      接獲客戶反應，乙○○離職後冒充我們公司員工，向其他
      民眾收取有線電視費用，所以委託我冒充一般民眾與他聯
      絡，稱要裝第四台，請乙○○過來安裝，所以我就撥打電
      話與乙○○連絡。電話中我稱要裝第四台時，他問我住何
      處，我告訴他住平鎮市○○街，並約定時間，待他到來並
      攜帶工具及材料開始作裝機動作時，南桃園公司同仁就報
      警並當場查獲。乙○○到現場有稱是第四台人員要來裝機
      ，他說有二種收費方式，第一種是裝機費一千三百五十元
      ，收視費一千六百五十元，以後會寄帳單收費。第二種是
      跟當區工程人員配合賺取外快，收取一年費用四千元，並
      當場親自裝機後以現金交付，我告知他欲選取第二種繳費
      方式，但我還沒有付款，就請警方現場逮捕乙○○。乙○
      ○當時有幫我做裝機動作，並要求我事後直接現金付款等
      語（見九十八年度偵字第三○○號卷第23至24頁），及於
      偵查中具結證稱：我打電話給乙○○，要他去裝機，當天
      乙○○真的有來，並跟我說明裝機的費用，然後我們就通
      知警察來，乙○○還沒有收到錢等語（見九十八年度偵字
      第三○○號卷第59頁）明確。且證人即南桃園公司員工劉
      子彬於警詢時證稱：我於97年12月12日是躲在平鎮市○○
      街房間內，當時乙○○正在樓梯間施工，他正在接有線電
      視線路，他有拿工具在剪電線，還沒有接好警方就到達現
      場等語（見九十八年度偵字第三○○號卷第33頁），與被
      告於偵查中供稱：97年12月12日下午有一位自稱吳姓女子
      打電話給我說要裝第四台，要我到平鎮市○○街幫她介紹
      有線電視收費及裝機方式，我就帶著我的工具包，到該址
      室內後，介紹完畢等語（見九十八年度偵字第三○○號卷
      第43頁），及於行準備程序時供稱：我承認徐璟瓔部分有
      到現場裝機但並沒有完工等語（見本院九十八年度易字第
      九一五號卷第64頁），均核與徐璟瓔、劉子彬所述被告遭
      查獲之過程相符。此外，並有現場照片、南桃園公司99年
      3月1日南總字第9903001 號函所附照片在卷可考（見本院
      九十八年度易字第九一五號卷第36至38頁、第83至87頁）
      ，與如附表各編號所示之工具扣案足佐。
（二）被告雖以上情置辯，惟查：
    1.依被告於警詢時供稱：97年12月12日我跟榮興街住戶（即
      徐璟瓔）要求裝機後看收視品質如何，再商討收費細節。
      我與屋主有談到目前的收費一個月為五百五十元，季繳方
      式為三個月一千六百五十元，再加裝機費三千元。如附表
      所示之工具皆是我於南桃園公司任職時自備的工具，我帶
      到裝機現場，是準備要裝機給屋主看的，因此這些物品是
      裝機所需工具等語（見九十八年度偵字第三○○號卷第9
      頁、第12至13頁），其於警詢時所述內容核與徐璟瓔證稱
      被告曾談及費用之收取方式乙情相符，是被告於本院審理
      時辯稱：未與徐璟瓔談及費用云云，即難採信。
    2.按陷害教唆足以阻斷犯罪之成立，係以上訴人原無犯罪之
      意，全因教唆人之教唆始萌犯意而行為者，始足當之，若
      上訴人原本即有犯罪之意，僅因教唆人之教唆而彰顯其犯
      行，自無何陷害可言，不得援引陷害教唆之名義，充作其
      免責之藉口（最高法院九十四年度台上字第六一七四號判
      決要旨參照）。依被告於偵查中供稱：97年12月12日下午
      有一位自稱吳姓女子打電話給我說要裝第四台，要我到平
      鎮市○○街幫她介紹有線電視收費及裝機方式，我就帶著
      我的工具包，到該址室內等語（見九十八年度偵字第三○
      ○號卷第43頁），及於本院行準備程序時供稱：雖然我已
      離職，但我還要去徐璟瓔家做這些工作是因為我只想要賺
      傭金，我有一位陳姓同事之前也是做南桃園公司外包業務
      ，我和他商議傭金的事是一個月結算一次，或是到達一定
      金額可能五千或一萬元，要看我目前狀況以及我同事是否
      剛好發薪水，然後時間到了互相聯絡，我們二人這樣的合
      作方式自我離職後就有十次以上，我跟他拿差不多二萬元
      左右，徐璟瓔部分我承認我可能想要收錢等語（見本院九
      十八年度易字第九一五號卷第67至68頁）觀之，可知被告
      於離職後即已萌生俟機偽冒南桃園公司員工身分向客戶辦
      理裝機而收取財物之意思，則其於接獲徐璟瓔電話之前，
      既已有俟機施詐以賺取私利之念頭，則其於接獲徐璟瓔電
      話後，同意並攜帶扣案如附表所示之工具，前往徐璟瓔指
      定地點裝機，顯非因徐璟瓔之電話始萌生詐欺之犯意，是
      其所辯係遭南桃園公司釣魚云云，自無足採。
（三）綜上所述，被告此部分辯解亦難成立，故其關於詐騙徐璟
      瓔財物未遂部分之犯行，亦堪以認定，應依法論科。
參、論罪科刑：
一、核被告就甲○○部分所為，係犯刑法第三百三十九條第一項
    之詐欺取財既遂罪，就徐璟瓔部分所為，係犯同條第三項、
    第一項之詐欺取財未遂罪。被告就徐璟瓔部分之犯行，雖著
    手於詐欺取財行為之實施，惟因徐璟瓔尚未交付財物即為警
    查獲，屬未遂犯，爰依刑法第二十五條第二項之規定，減輕
    其刑。被告所犯之詐欺取財既遂罪與詐欺取財未遂罪間，犯
    意各別，行為互殊，應分論併罰。爰審酌被告正值壯年，不
    思以正當工作賺取金錢，竟偽冒南桃園公司現職員工，為甲
    ○○私接有線電視，並收取四千元，又其另基於詐欺之犯意
    ，以同一手法欲詐取徐璟瓔之財物，惟因南桃園公司報警究
    辦，始未得逞。其犯後一再飾詞狡辯，足認其犯後態度不佳
    ，兼衡其犯罪之動機、目的、手段等一切情狀，分別量處如
    主文所示之刑，及定其應執行之刑，並均諭知易科罰金之折
    算標準。
二、扣案之如附表所示之工具均為被告所有供或備供裝機而向徐
    璟瓔詐騙犯罪所用之物，應依刑法第三十八條第一項第二款
    之規定宣告沒收。又因被告始終否認曾至甲○○住處裝機，
    且本案亦無證據證明扣案如附表所示之工具，曾由被告攜往
    甲○○住處用供裝機以詐騙甲○○財物所用，是就甲○○之
    部分，即不另為沒收之諭知，附此敘明。
據上論斷，應依刑事訴訟法第二百九十九條第一項前段，刑法第
三百三十九條第一項、第三項、第二十五條第二項、第四十一條
第一項前段、第五十一條第六款、第三十八條第一項第二款，修
正後刑法施行法第一條之一第一項、第二項前段，判決如主文。
本案經檢察官馮浩庭到庭執行職務。
中    華    民    國    99     年    6    月    3     日
                  刑事第十二庭審判長法  官  魏于傑
                                    法  官  許雅婷
                                    法  官  李文娟
如不服本判決應於收受判決後10日內向本院提出上訴書狀，並應
敘述具體理由；其未敘述上訴理由者，應於上訴期間屆滿後20日
內向本院補提理由書（均須按他造當事人之人數附繕本）「切勿
逕送上級法院」。
以上正本證明與原本無異。
                                    書記官  蕭秀蓉
中    華    民    國    99    年    6     月    3     日
附錄本案論罪科刑法條全文：
刑法第三百三十九條
附表：
┌──┬──────┬────┐
│編號│物品名稱    │數量    │
├──┼──────┼────┤
│ 一 │5C線        │一捆    │
├──┼──────┼────┤
│ 二 │5C鉗        │一支    │
├──┼──────┼────┤
│ 三 │尖嘴鉗      │一支    │
├──┼──────┼────┤
│ 四 │斜口鉗      │一支    │
├──┼──────┼────┤
│ 五 │十字起子    │一支    │
├──┼──────┼────┤
│ 六 │束線        │一袋    │
├──┼──────┼────┤
│ 七 │5C頭零件    │一袋    │
├──┼──────┼────┤
│ 八 │紅色膠帶    │一捲    │
└──┴──────┴────┘

司法院資訊處製作；財團法人民間司法改革基金會備份。
